【裁判字號】    98,消債更,687
【裁判日期】    980422
【裁判案由】    聲請更生程序
【裁判全文】
臺灣高雄地方法院民事裁定           98年度消債更字第687號
聲  請  人  甲○○
上列當事人聲請消費者債務清理事件，本院裁定如下：
    主  文
聲請駁回。
聲請費用由聲請人負擔。
    理  由
一、本件債務人主張：伊因有不能清償情事，曾依「中華民國銀
    行公會會員辦理消費金融案件無擔保債務協商機制」（下稱
    無擔保協商）申請債務協商並成立，約定自民國95年6 月起
    ，分80期，年利率9.88％，每月繳納新台幣（下同）25,804
    元。又聲請人在市場擺攤，每月收入僅約有20,000元，倘扣
    除每月之必要生活費用及2 名子女之扶養費用共16,700元後
    ，實已不足支付如此龐大之協商還款金額，迫不得已僅得於
    98年3 月間提出更生之聲請，實係因其客觀上確有不可歸責
    之事由，以致聲請人履約上生有重大之困難。又伊無擔保或
    無優先權之債務總額未逾1,200 萬元，復未經法院裁定開始
    清算程序或宣告破產，爰向本院聲請更生等語。
二、經查：
  (一)按「債務人與金融機構協商成立者，不得聲請更生或清算。
    但因不可歸責於己之事由，致履行顯有重大困難者，不在此
    限」、「本條例施行前，債務人依金融主管機關協調成立之
    中華民國銀行公會會員，辦理消費金融案件無擔保債務協商
    機制與金融機構成立之協商，準用前項之規定」消費者債務
    清理條例第151 條第5 、6 項定有明文。
  (二)債務人所主張之上開事實，業據提出債務協商協議書暨無擔
    保債務還款計畫書、債權人清冊、財產狀況說明書、財團法
    人金融聯合徵信中心之債權人清冊及當事人綜合信用報告、
    戶籍謄本、前置協商退件通知函、聲請人及其配偶與受扶養
    人之95年、96年所得清單及財政部高雄市國稅局財產歸屬資
    料清單、子女教育費收據等文書為證。復經中國信託商業銀
    行函附與聲請人繳款狀況之資料在卷可稽。
  (三)依前開消費者債務清理條例第151 條第5 項規定，債務清
    償方案成立後，應由債務人按其條件履行，如於其後發生情
    事變更，在清償期間內之收入或收益不如預期，致該方案履
    行困難甚或履行不能，而有不可歸責於己之事由，始能聲請
    更生或清算。此項規定旨在避免債務人任意毀諾已成立之協
    商，濫用更生或清算之裁判上債務清理程序，蓋以債務清償
    方案係經當事人行使程序選擇權所為之債務清理契約，債務
    人應受該成立之協議所拘束。債務人既已與金融機構協商成
    立，如認該協商方案履行有其他不適當情形，自仍應再循協
    商途徑謀求解決。經查，聲請人前於95年6 月間與銀行債務
    協商成立後，直至96年6 月經友邦信用卡公司通報毀諾之際
    ，經濟上是否有任何重大變化之情事，聲請人並未提出具體
    事證敘明，雖聲請人泛稱其收入扣除必要生活費用及兒女之
    扶養費用後，已不足支付龐大之協商還款金額等語，聲明其
    係因協商之條件實為過苛而為毀諾，惟該協商條件既然係由
    聲請人與最大債權銀行雙方協議所達成，在客觀事實並未有
    顯著變動之下，上述情事均屬聲請人在協商時可得預見，據
    以評估此一協商方案是否逾越其負擔範圍，故「協商條件之
    嚴苛」顯與「不可歸責於己之事由致履行顯有重大困難」之
    要件不符。
  (四)又聲請人主張收入無法負荷如此龐大之還款條件，以致履約
    上生有重大困難之虞，需經更生程序重整債務狀況等語。查
    (1)聲請人主張其魚市場擺攤營生，而每月收入僅有20,000元
    等情，未見聲請人提供記帳資料、進貨資料等文書為證，實
    難令本院所採。(2)縱認聲請人之主張為真，據聲請人提出其
    配偶96年度之所得清單，該年年收入為620,039 元，平均月
    薪為51,670元。又未見聲請人主張其配偶有薪資變動之情事
    發生，故可認定聲請人配偶97年每月至少應有51,670元之收
    入，合計每月聲請人一家共有71,670元之收入。(3)又聲請人
    一家4 口，考量其既已積欠高額債務，理應撙節支出，是以
    98年度臺灣省每人每月最低生活費9,829 元計算家庭必要生
    活支出費用應為39,316元（計算式：9,829 ×4 ＝39,316）
    ；(3)聲請人家庭每月有71,670元之收入，如扣除必要生活費
    用39,316元後，尚餘有32,354元，仍足以繳納每月應還款費
    用25,804元，並無不可歸責於己之事由致履行顯有重大困難
    之事由，故本件更生實難核准。
三、綜上所述，本件聲請人聲請更生，無法立證證明其確於與金
    融機關達成前揭協商後，有不可歸責於己之事由致履行顯有
    重大困難，難謂其符合消費者債務清理條例第151 條第5項
    之規定，自不得聲請更生，應駁回其更生之聲請。
四、爰依消費者債務清理條例第8 條、第151 條第5 項、第15條
    ，民事訴訟法第78條，裁定如主文。
中    華    民    國    98    年    4     月    22    日
                  臺灣高雄地方法院鳳山分庭
                          法  官  何悅芳
以上正本係照原本作成。
如不服本裁定，應於送達後10日內，向本院提出抗告狀並表明抗
告理由，如於本裁定宣示後送達前提起抗告者，應於裁定送達後
10日內補提抗告理由書（須附繕本）。
中    華    民    國    98    年    4     月    22    日
                          書記官  洪嘉慧


司法院資訊處製作；財團法人民間司法改革基金會備份。
